【裁判字號】    95,訴,787
【裁判日期】    951019
【裁判案由】    毒品危害防制條例
【裁判全文】
臺灣板橋地方法院刑事判決               95年度訴字第787號
公  訴  人  臺灣板橋地方法院檢察署檢察官
被      告  甲○○
上列被告因違反毒品危害防制條例案件，經檢察官提起公訴（95
年度毒偵字第1539號），本院判決如下：
    主  文
甲○○施用第一級毒品，處有期徒刑陸月，如易科罰金，以佰
元折算壹日。
    事  實
一、甲○○前於民國94年間，因施用毒品案件，經本院以94年度
    毒聲字第430 號裁定送觀察、勒戒後，認無繼續施用毒品傾
    向，於94年9 月29日執行完畢釋放出所，復經臺灣板橋地方
    法院檢察署檢察官以94年度毒偵緝字第394 號為不起訴處分
    確定。詎其猶不知悔改，於前開觀察、勒戒執行完畢釋放後
    5 年內，復基於施用第一級毒品海洛因、第二級毒品甲基安
    非他命（起訴書誤繕為安非他命）之犯意，於94年11月10日
    22時許，在臺北縣蘆洲市○○路185 巷3 弄13號2 樓之住處
    ，將第一級毒品海洛因及第二級毒品甲基安非他命一同放置
    於吸食器上，用火燒烤吸聞所生煙霧之方式，同時施用第一
    級毒品海洛因及第二級毒品甲基安非他命1 次。嗣於94年11
    月11日11時50分許，為警在臺北縣蘆洲市○○○路、中山二
    路口之全國加油站查獲，並採集其尿液送驗，始悉上情。
二、案經臺北市政府警察局中正第二分局移送臺灣板橋地方法院
    檢察署檢察官偵查起訴。
    理  由
一、本案被告甲○○所犯係死刑、無期徒刑、最輕本刑為3 年以
    上有期徒刑以外之罪，其於準備程序中就被訴事實為有罪之
    陳述，經本院告知簡式審判程序之旨，並聽取公訴人、被告
    之意見後，經合議庭裁定由受命法官獨任進行簡式審判程序
    ，合先敘明。
二、上揭犯罪事實，業據被告於本院審理時坦承不諱，且被告為
    警查獲後所排放尿液，經採樣送請臺灣檢驗科技股份有限公
    司，先以EIA 酵素免疫分析法初步檢驗，再以GC/MS 氣相層
    析質譜儀法確認檢驗，均呈鴉片類及安非他命類（甲基安非
    他命濃度遠高於安非他命）陽性反應之情，有該公司94年11
    月24日濫用藥物尿液檢驗報告1 紙在卷足參（見偵查卷第10
    頁），足認被告自白與事實相符。再被告有如事實欄所示之
    觀察、勒戒執行完畢之情，有臺灣高等法院被告前案紀錄表
    在卷可佐，顯見其係於上開觀察、勒戒執行完畢釋放後，5
    年內再犯施用第一、二級毒品之罪甚明。本案事證明確，被
    告犯行堪以認定，應依法論科。
三、按行為後法律有變更者，適用行為時之法律。但行為後之法
    律有利於行為人者，適用最有利於行為人之法律，刑法第2
    條第1 項定有明文（刑法第2 條係規範行為後法律變更所生
    新舊法律比較適用之準據法，是刑法第2 條本身雖經修正，
    但該條文既屬適用法律之準據法，本身尚無比較新舊法之問
    題，應逕適用裁判時之刑法第2 條規定以決定適用之刑罰法
    律）。查被告行為後，刑法第41條第1 項有關易科罰金之折
    算標準之規定，業於94年2 月2 日修正公布，自95年7 月1
    日起施行，有關易科罰金折算標準之規定，因屬科刑規範事
    項之變更，其折算標準為裁判時所應諭知，自有就新舊法規
    定比較之必要，行為時即修正前刑法第41條第1 項前段規定
    ：「犯最重本刑為5 年以下有期徒刑以下之刑之罪，而受6
    個月以下有期徒刑或拘役之宣告，因身體、教育、職業、家
    庭之關係或其他正當事由，執行顯有困難者，得以1 元以上
    3 元以下折算1 日，易科罰金」，而被告行為時之易科罰金
    折算標準，依修正前罰金罰鍰提高標準條例第2 條前段（現
    已刪除）規定，就其原定數額提高為100 倍折算1 日，則被
    告行為時之易科罰金折算標準，應以銀元300 元折算1 日，
    經折算為新臺幣後，應係以新臺幣900 元折算為1 日。裁判
    時即修正後刑法第41條第1 項前段則規定：「犯最重本刑為
    5 年以下有期徒刑以下之刑之罪，而受6 個月以下有期徒刑
    或拘役之宣告者，得以新臺幣1,000 元、2,000 元或3,000
    元折算1 日，易科罰金」，比較修正前、後之易科罰金折算
    標準，以行為時即修正前之規定，較有利於被告，依刑法第
    2 條第1 項前段之規定，自應適用行為時即修正前之規定，
    定其折算標準。
四、查海洛因、甲基安非他命係毒品危害防制條例第2 條第2 項
    第1 款、第2 款所稱之第一、二級毒品。核被告施用第一級
    毒品海洛因、第二級毒品甲基安非他命之行為，係犯同條例
    第10條第1 項之施用第一級毒品罪及同條第2 項之施用第二
    級毒品罪。其施用第一、二級毒品前後，分別持有第一、二
    級毒品之低度行為，皆為施用之高度行為所吸收，均不另論
    罪。再被告為警查獲後所排放之尿液，經檢驗所呈甲基安非
    他命濃度遠高於安非他命（已如前述），可知被告所施用之
    第二級毒品乃係甲基安非他命，而非安非他命，是檢察官認
    被告係施用安非他命，尚有誤會。又被告係將海洛因及甲基
    安非他命同時置於吸食器上一同施用之情，業據被告於本院
    審理時供明在卷，可知被告係以一施用行為，同時施用第一
    級毒品海洛因及第二級毒品甲基安非他命，為想像競合犯，
    應依刑法第55條之規定，從一重之施用第一級毒品罪處斷（
    又被告行為後，刑法第55條雖亦有修正，修正前刑法第55條
    規定：「一行為而觸犯數罪名，或犯一罪而其方法或其結果
    之行為犯他罪名者，從一重處斷」；修正後第55條則規定：
    「一行為而觸犯數罪名者，從一重處斷。但不得科以較輕罪
    名所定最輕本刑以下之刑」。亦即修正後，仍保留有關想像
    競合犯之規定，但在科刑上有所限制，然此科刑之限制僅係
    法理之明文化，非屬法律之變更，自無比較新舊法之問題，
    最高法院95年度第8 次刑事庭會議決議五、(二)之意旨參照）
    。至檢察官認被告係分別施用第一級毒品及第二級毒品，然
    此為被告所否認，且本院遍查卷內事證，並無證據足資證明
    ，是檢察官認上開二罪應分論併罰部分，尚有誤會。爰審酌
    被告前已因施用毒品，獲得不起訴處分之寬典，仍無法戒絕
    毒癮，再次漠視法令禁制而犯本罪，惟其施用毒品所生危害
    ，實以自戕身心健康為主，對於他人生命、身體、財產等法
    益，尚無明顯而重大之實害，兼衡其犯罪後坦承犯罪，已知
    悔悟等一切情狀，量處如主文所示之刑，並依修正前刑法第
    41條第1 項前段、修正前罰金罰鍰提高標準條例第2 條之規
    定，諭知易科罰金之折算標準，，以示懲儆。
據上論斷，應依刑事訴訟法273 條之1 第1 項、第299 條第1 項
前段，毒品危害防制條例第10條第1 項、第2 項，刑法第2 條第
1 項前段、第11條前段、第55條、修正前刑法第41條第1 項前段
，修正前罰金罰鍰提高標準條例第2 條，判決如主文。
本案經檢察官郭季青到庭執行職務。
中    華    民    國    95    年    10    月    19    日
                  刑事第十九庭  法  官  鄧雅心
以上正本證明與原本無異。
如不服本判決應於送達後10日內向本院提出上訴狀。
                                書記官  王小芬
中    華    民    國    95    年    10    月    19    日
附錄本案論罪科刑法條
毒品危害防制條例第十條
施用第一級毒品者，處六月以上五年以下有期徒刑。
施用第二級毒品者，處三年以下有期徒刑。


司法院資訊處製作；財團法人民間司法改革基金會備份。
